臺灣高等法院民事裁定
111年度抗字第42號
抗  告  人  梁崇民  

上列抗告人因與相對人鄧宜欣間請求損害賠償事件，對於中華民
國110年11月22日臺灣新北地方法院110年度訴字第102號裁定，
提起抗告，本院裁定如下： 
    主  文
原裁定廢棄。
    理  由
一、抗告意旨略以：伊於民國110年9月13日收受原法院110年9月
    8日110年度訴字第102號判決（下稱原審判決），已於110年
    9月22日向原法院提出民事上訴狀，同年10月25日向原法院
    提出民事上訴補充理由狀，均表明上訴之意旨，未逾上訴不
    變期間，原法院以伊迄至110年10月25日方提起上訴已逾期
    而駁回伊之上訴（下稱原裁定），於法不合，爰提起抗告，
    求為廢棄原裁定等語。
二、按上訴，乃當事人依法定程式，對於下級法院所為不利於己
    之終局判決，於確定前請求上級法院廢棄或變更之訴訟行為
    。又按對於第一審之終局判決，除別有規定外，得上訴於管
    轄第二審之法院。提起上訴，應於第一審判決送達後20日之
    不變期間內為之。但宣示或公告後送達前之上訴，亦有效力
    。提起上訴，應以上訴狀表明下列各款事項，提出於原第一
    審法院為之：一、當事人及法定代理人。二、第一審判決及
    對於該判決上訴之陳述。三、對於第一審判決不服之程度，
    及應如何廢棄或變更之聲明。四、上訴理由。上訴不合程式
    或有其他不合法之情形而可以補正者，原第一審法院應定期
    間命其補正，如不於期間內補正，應以裁定駁回之。民事訴
    訟法第437條、第440條、第441條第1項、第442條第2項定有
    明文。是上訴人已於上訴不變期間內以上訴狀對第一審終局
    判決聲明不服，縱使應表明於上訴狀之內容有缺漏致上訴要
    件有所欠缺，如該欠缺可以補正，乃第一審法院應定期先命
    補正問題（最高法院88年度台抗字第253號裁定意旨參照）
    ，非謂其所提上訴不生對於原審判決上訴之效力。　
三、查抗告人訴請相對人鄧宜欣損害賠償事件，抗告人不服原審
    判決，提起上訴，原法院以原審判決於110年9月13日送達抗
    告人，上訴期間應自送達翌日起算20日，扣除在途期間2日
    ，抗告人至遲應於同年10月5日提起上訴，惟上訴人迄至同
    年10月25日始具狀提起上訴，已逾法定上訴期間，於同年11
    月22日以原裁定駁回其上訴（見本院卷第7頁）。然查，原
    審判決係於110年9月13日送達抗告人，抗告人曾分別於同年
    9月22日、同年10月25日向原法院提出「民事上訴狀」、「
    民事上訴補充理由狀」之情，有送達證書、各該書狀及書狀
    上原法院收狀戳章可據（見原審卷第257、263、269頁）。
    上開「民事上訴狀」、「民事上訴補充理由狀」文字所記載
    「上訴」及「上訴補充理由」文字，已表明抗告人所提上述
    書狀係為提起上訴所為接續訴訟行為，2份書狀要有連貫性
    而為補充關係。雖抗告人所提110年9月22日「民事上訴狀」
    載有「新北地方法院110勞小75號」、「110.9.2收到判決」
    文字，且該書狀「被上訴人」欄所載非相對人鄧宜欣，然抗
    告人已於該書狀上方另以紅筆框列並手寫「110訴102」、「
    本案被告鄧宜欣」等文字（見原審卷第263頁），並檢附註
    明「上證一」、「上證二」資料以為證據資料（見原審卷第
    265、267頁），「訴之聲明」欄所記載請求賠償10萬元本息
    內容，核與同年10月25日「民事上訴補充理由狀」「上訴之
    聲明」欄所載請求賠償10萬元本息一致（見原審卷第263、2
    69頁），而該「民事上訴補充理由狀」則已記載原審判決案
    號及相對人鄧宜欣為被上訴人內容（見原審卷第269頁），
    更足認抗告人所提上開書狀互為補充關係之情。再檢視抗告
    人於原審所提多份書狀，均有援用抗告人另案所提相關他案
    書狀（另案被告、案號均非同一），僅於各該書狀另以紅筆
    框列並手寫原審判決案號及本案所為聲明、陳述情形（見原
    審卷第11、51、101、115、117、119、127、129、131、133
    、135、141、151頁），且為原法院所未指摘，則抗告人嗣
    於110年9月22日提出「民事上訴狀」，採援用原法院110年
    度勞小字第75號事件之上訴書狀，然以紅筆框列並手寫原審
    判決案號、相對人姓名及陳述之提出書狀方式，檢附註明「
    上證一」、「上證二」資料，此要與上訴人於原法院歷次提
    出書狀格式及方式一致，而抗告人再接續於同年10月25日提
    出「民事上訴補充理由狀」以為上訴書狀內容補充，以此觀
    之，抗告人於同年9月22日所提「民事上訴狀」，乃係以該
    書狀對原審判決提起上訴，非係對其所援用書狀所載原法院
    110年度勞小字第75號判決提起上訴之情，可資認定。是抗
    告人既已於110年9月22日提出「民事上訴狀」對原審判決聲
    明不服，未逾20日之抗告不變期間，縱認抗告人所提「民事
    上訴狀」內容有缺漏致上訴程式有所欠缺，乃原法院應定期
    先命補正問題，然原法院於同年11月22日以抗告人逾期提起
    上訴，上訴不合法為由，以原裁定駁回其上訴，自有違誤。
    是抗告意旨指摘原裁定不當，求予廢棄，為有理由，應由本
    院廢棄，由原法院更為適法之處理。
四、據上論結，本件抗告為有理由，爰裁定如主文。 
中　　華　　民　　國　　111 　年　　1 　　月　　12　　日
                  民事第十五庭  
                      審判長法  官  陳慧萍
                            法  官  戴嘉慧
                            法  官  陳杰正
正本係照原本作成。
不得抗告。
中　　華　　民　　國　　111 　年　　1 　　月　　12　　日
　　　　　　　　　　　　　  書記官  林雅瑩